【裁判字號】    99,審易,543
【裁判日期】    990504
【裁判案由】    毒品危害防制條例
【裁判全文】
臺灣士林地方法院刑事判決             99年度審易字第543號
公  訴  人  臺灣士林地方法院檢察署檢察官
被      告  甲○○
上列被告因違反毒品危害防制條例案件，經檢察官提起公訴（99
年度毒偵字第302 號），被告於本院準備程序中就被訴事實為有
罪之陳述，經本院裁定改依簡式程序審理，並判決如下：
    主  文
甲○○施用第二級毒品，累犯，處有期徒刑捌月。扣案如附表編
號1 所示甲基安非他命（合計驗餘總淨重捌點壹柒公克）沒收銷
燬，扣案之盛裝前開甲基安非他命所用之包裝袋肆只及如附表編
號2 所示之物，均沒收。
    事  實
一、甲○○前因施用毒品案件，經法院裁定送觀察、勒戒後，認
    無繼續施用毒品之傾向，於民國88年11月23日執行完畢釋放
    出所，並經臺灣士林地方法院檢察署檢察官以88年度毒偵字
    第896 號為不起訴處分確定。復於前開觀察、勒戒執行完畢
    後5 年內之89年間，因施用第二級毒品案件，經本院以89年
    度毒聲字第1764號裁定送觀察、勒戒後，認有繼續施用毒品
    之傾向，除經本院以89年度毒聲字第2315號裁定令入戒治處
    所施以強制戒治，並經臺灣士林地方法院檢察署檢察官以89
    年度毒偵字第2029號聲請簡易判決處刑，其中強制戒治部分
    ，因執行成效良好，經本院以90年度毒聲字第766 號裁定停
    止戒治，所餘戒治期間付保護管束，於90年11月23日保護管
    束期滿未經撤銷停止戒治，視為執行完畢，至刑事追訴部分
    ，經本院以90年度湖簡字第26號判決判處有期徒刑6 月確定
    ，嗣經本院以91年度聲字第98號判決免除刑之執行確定。詎
    其仍未戒除毒癮，復因連續施用第二級毒品案件，經本院以
    95年度易字第111 號判決判處有期徒刑1 年，再由臺灣高等
    法院以95年度上易字第859 號判決駁回上訴確定；復因連續
    施用第一級毒品案件，經本院95年度訴字第232 號判決判處
    有期徒刑9 月，再由臺灣高等法院以95年度上訴字第2065號
    判決駁回上訴確定，並經裁定減刑為有期徒刑4 月又15日確
    定；又因竊盜案件，經臺灣基隆地方法院以96年度易緝字第
    18號判決判處有期徒刑6 月，減為有期徒刑3 月確定，後2
    罪嗣經裁定合併定應執行為有期徒刑7 月確定；再因施用第
    二級毒品案件，經本院以96年度易字第2339號判決判處有期
    徒刑5 月確定，前開各罪經接續執行，於98年6 月19日縮刑
    期滿執行完畢；詎甲○○仍未悛悔，復基於施用第二級毒品
    甲基安非他命之犯意，於99年1 月29日晚間10時許，在臺北
    市信義區某公共廁所內，以將甲基安非他命置於玻璃球吸食
    器內燒烤產生煙霧後吸煙之方式，施用甲基安非他命1 次。
    嗣於翌日凌晨2 時許，在臺北市○○區○○路1 段277 巷內
    ，因形跡可疑為警盤查，經警在其同行友人駕駛之車內當場
    扣得甲○○所有如附表所示之物。員警於徵得甲○○同意後
    採集其尿液送驗，因鑑驗結果呈安非他命、甲基安非他命陽
    性反應，始偵悉上情。
二、案經臺北市政府警察局南港分局報告臺灣士林地方法院檢察
    署檢察官偵查起訴，並經本院改依簡式程序審理。
    理  由
一、上揭犯罪事實，業據被告甲○○於警偵詢、本院準備程序及
    審理中迭承不諱（參見偵卷第19頁、第153 頁至第154 頁，
    本院卷第24頁、第28頁），又被告為警查獲後在警局所排尿
    液，經送台灣尖端先進生技醫藥股份有限公司以酵素免疫分
    析法初驗後，再以氣相層析質譜儀法複驗，證實該尿液呈安
    非他命、甲基安非他命陽性反應，有該公司於99年2 月10日
    出具之尿液檢體編號029236號濫用藥物檢驗報告、臺北市政
    府警察局偵辦毒品案件尿液檢體委驗單影本各1 紙在卷可稽
    （附於偵卷第182 頁、第187 頁）；又被告為警查獲時，經
    警扣得如附表編號1 所示白色晶體（分裝成4 小包，合計總
    淨重8.27公克），經送鑑驗後，證實為第二級毒品甲基安非
    他命，亦有該扣案之毒品及內政部警政署刑事警察局99年2
    月11日刑鑑字第0990016818號鑑定書影本1 份在卷可考（附
    於偵卷第167 頁至第168 頁）；此外，並有被告自承其所有
    供施用甲基安非他命所用如附表編號2 所示之勺子3 支、電
    子磅秤1 臺、玻璃球吸食器1 組（含包裝紙盒1 個）、分裝
    袋22只、棉花棒4 支及黑白紋小皮包1 個等物扣案足憑。綜
    上，足認被告自白與事實相符，可以採信，本案事證至為明
    確，被告犯行堪予認定。
二、按毒品危害防制條例於92年7 月9 日修正公布，自93年1 月
    9 日施行，其中第20條、第23條將施用毒品之刑事處遇程序
    區分為「初犯」、「5 年內再犯」、「5 年後再犯」。依其
    立法理由之說明：「初犯」，經觀察、勒戒或強制戒治，應
    為不起訴處分或不付審理之裁定；經觀察、勒戒或強制戒治
    執行完畢釋放後，「5 年內再犯」者，因其再犯率甚高，原
    實施之觀察、勒戒及強制戒治既已無法收其實效，爰依法追
    訴或裁定交付審理。至於經觀察、勒戒或強制戒治執行完畢
    釋放，「5 年後再犯」者，前所實施之觀察、勒戒或強制戒
    治已足以遮斷其施用毒品之毒癮，為期自新及協助其斷除毒
    癮，仍用「初犯」規定，先經觀察、勒戒或強制戒治之程序
    。從而，依修正後之規定，祇於「初犯」及「5 年後再犯」
    2 種情形，有其追訴條件之限制，即須於初犯經觀察、勒戒
    或強制戒治釋放後，5 年內均無施用毒品之行為，始能認其
    前所實施之觀察、勒戒或強制戒治已足遮斷毒癮，而得於5
    年後再犯時，再予適用初犯之規定，重行觀察、勒戒等程序
    。倘5 年內已經再犯，被依法追訴處罰，縱其第3 次（或第
    3 次以上）施用毒品之時間在初犯釋放5 年以後，即與「5
    年後再犯」之情形有別，且因已於「5 年內再犯」，顯見其
    再犯率甚高，原實施觀察、勒戒或強制戒治，已無法收其實
    效，自無再經觀察、勒戒及強制戒治之必要，應由檢察官逕
    行起訴，始符新法修正之本旨（最高法院95年第7 次刑事庭
    會議決議、95年度台非字第59號判決參照）。查本件被告前
    因施用毒品案件，經法院裁定送觀察、勒戒後，認無繼續施
    用毒品之傾向，於88年11月23日執行完畢釋放出所。復於前
    揭觀察、勒戒執行完畢釋放後5 年內，再因施用毒品案件，
    經法院判處罪刑確定，並執行完畢等情，有臺灣高等法院被
    告前案紀錄表在卷可稽，是本案被告所為施用毒品之犯行，
    距離前開觀察、勒戒執行完畢釋放雖已逾5 年，惟被告在上
    開觀察、勒戒執行完畢後5 年內，既已再犯施用毒品罪，並
    經追訴、處罰，揆諸前揭說明，其本次犯行即與毒品危害防
    制條例第20條第3 項所稱之「5 年後再犯」有別，是公訴人
    依法追訴，於法並無不合，本院自應依法論科。
三、按甲基安非他命為毒品危害防制條例第2 條第2 項第2 款所
    稱之第二級毒品。核被告甲○○所為，係犯毒品危害防制條
    例第10條第2 項之施用第二級毒品罪，其持有第二級毒品甲
    基安非他命進而施用，持有毒品之行為為施用毒品之當然手
    段，不另論以持有毒品罪（最高法院74年度台上字第3404號
    判例意旨參照）。又被告有如犯罪事實欄所載前案科刑及執
    行情形，有臺灣高等法院被告前案紀錄表在卷可稽，其於有
    期徒刑執行完畢後5 年內，故意再犯本案有期徒刑以上之罪
    ，為累犯，應依刑法第47條第1 項之規定加重其刑。爰審酌
    被告曾因施用毒品犯行而送觀察、勒戒及強制戒治，仍不知
    悛悔，復再施用第二級毒品，顯見其無戒絕之決心，惟念其
    施用毒品乃戕害自己身心健康，尚未危及他人，且本次施用
    毒品犯行僅1 次，犯後於偵審程序一貫坦承犯行，態度尚稱
    良好，並其犯罪之動機、目的、生活狀況、智識程度等一切
    情狀，量處如主文所示之刑，以示懲儆。
四、扣案如附表編號1 所示甲基安非他命（合計驗餘總淨重8.17
    公克），係查獲之第二級毒品，不問是否屬於犯人所有，應
    依毒品危害防制條例第18條第1 項前段之規定，諭知沒收銷
    燬，而扣案盛裝前開甲基安非他命所用之包裝袋4 只，具有
    防止毒品裸露、散逸及便利毒品攜帶之功能，堪認均係供本
    案犯行所用之物，復據被告供明為其所有之物，應依刑法第
    38條第1 項第2 款之規定宣告沒收；扣案如附表編號2 所示
    勺子3 支、電子磅秤1 臺、玻璃球吸食器1 組（含包裝紙盒
    1 個）及分裝袋22只、棉花棒4 支及黑白紋小皮包1 個，分
    別係被告所有供勺取、秤量、施用毒品、分裝及攜帶毒品或
    清潔吸食器以便利施用之物，業據被告供承在卷，是該等扣
    案物均堪認屬供本案犯罪所用之物無訛，併依刑法第38條第
    1 項第2 款之規定諭知沒收。至鑑驗時採樣之甲基安非他命
    0.1 公克，已因鑑驗用罄而滅失，自無從諭知沒收銷燬。扣
    案如附表編號3 所示行動電話1 具，業於偵查中經檢察官諭
    知為被告與案外人賴淑惠、邱文通、郭品顯、蘇軒弘等人涉
    嫌販賣毒品之工具而予以扣押（參見偵卷第154 頁），與本
    案論罪科刑之被告施用甲基安非他命犯行無涉，復據被告陳
    明在卷，亦不予宣告沒收，附此敘明。
據上論斷，應依刑事訴訟法第273 條之1 第1 項、第299 條第1
項前段，毒品危害防制條例第10條第2 項、第18條第1 項前段，
刑法第11條、第47條第1 項、第38條第1項第2款，判決如主文。
本案經檢察官葉乃瑋到庭執行職務。
中    華    民    國    99    年    5     月    4     日
                   刑事第一庭法  官  吳祚丞
以上正本證明與原本無異。
如不服本判決應於收受判決後10日內向本院提出上訴書狀，並應
敘述具體理由；其未敘述上訴理由者，應於上訴期間屆滿後20日
內向本院補提理由書（均須按他造當事人之人數附繕本）「切勿
逕送上級法院」。
                             書記官  丁梅芬
中    華    民    國    99    年    5     月    4     日
附錄論罪科刑法條：
毒品危害防制條例第10條第2 項
施用第二級毒品者，處 3 年以下有期徒刑。
附表：
 ┌──┬────────────┐
 │編號│扣案物名稱              │
 ├──┼────────────┤
 │ 1  │甲基安非他命肆包（合計驗│
 │    │餘總淨重8.17公克）      │
 ├──┼────────────┤
 │ 2  │勺子支、電子磅秤壹臺、│
 │    │玻璃球吸食器壹組（含包裝│
 │    │紙盒壹個）、分裝袋貳拾貳│
 │    │只、棉花棒肆支、黑白紋小│
 │    │皮包壹個                │
 ├──┼────────────┤
 │ 3  │行動電話壹具            │
 └──┴────────────┘

司法院資訊處製作；財團法人民間司法改革基金會備份。
